【裁判字號】    97,台非,601
【裁判日期】    971231
【裁判案由】    公共危險
【裁判全文】
最高法院刑事判決              九十七年度台非字第六０一號
上  訴  人  最高法院檢察署檢察總長
被      告  甲○○
上列上訴人因被告公共危險案件，對於台灣桃園地方法院中華民
國九十四年五月五日第一審確定簡易判決（九十四年度桃交簡字
第八七六號；聲請簡易判決處刑案號：台灣桃園地方法院檢察署
九十四年度偵字第六二０五號），認為違背法令，提起非常上訴
，本院判決如下：
    主  文
原判決撤銷。
本件公訴不受理。
    理  由
非常上訴理由稱：「按對於被告無審判權者，應諭知不受理之判
決；法院受理訴訟或不受理訴訟係不當者，其判決當然為違背法
令。刑事訴訟法第三百零三條第六款、第三百七十九條第五款分
別定有明文。次按九十年十月二日修正公布施行之陸海空軍刑法
第五十四條第一項規定『服用毒品、麻醉藥品、酒類或其他相類
之物，不能安全駕駛（似漏繕〈動力〉二字）交通工具而駕駛者
，處一年以下有期徒刑、拘役或新台幣十萬元以下罰金。』又軍
事審判法第一條第一項規定『現役軍人犯陸海空軍刑法或其特別
法之罪，依本法之規定（似漏繕〈追訴〉二字）審判之。』是以
現役軍人犯前揭陸海空軍刑法五十四條第一項之罪者，依法應由
軍法機關追訴審判之，普通法院並無審判權。查被告甲○○於九
十二年八月十六日至九十五年一月一日間服役任職於空軍防砲警
衛司令部主計處出納官等情，有被告個人兵籍表在卷可稽。是被
告於九十四年三月五日凌晨零時許，犯本件公共危險罪，為警攔
檢查獲時，為現役軍人身分，其所犯上開公共危險罪，依法應由
軍法機關追訴審判之，普通法院並無審判權，法院對被告自應依
法諭知不受理之判決。乃原審未察，竟為被告實體上有罪判決，
揆諸上揭法條規定，其判決當然為違背法令。案經確定，爰依刑
事訴訟法第四百四十一條、第四百四十三條提起非常上訴，以資
糾正。」等語。
本院按：現役軍人犯陸海空軍刑法或其特別法之罪，應依軍事審
判法之規定追訴審判之，此觀軍事審判法第一條第一項規定甚明
，而陸海空軍刑法第五十四條第一項定有：「服用毒品、麻醉藥
品、酒類或其他相類之物，不能安全駕駛動力交通工具而駕駛者
，處一年以下有期徒刑、拘役或新台幣十萬元以下罰金」之處罰
明文，足見普通法院對於行為時及發覺時具有軍人身分，而觸犯
上揭犯罪之案件，並無審判權。倘檢察官誤向普通法院提起公訴
，法院應依刑事訴訟法第三百零三條第六款規定，諭知不受理之
判決。本件被告甲○○被訴於民國九十四年三月五日凌晨，飲酒
後已達不能安全駕駛之程度，竟仍駕駛汽車，為警攔檢查獲等情
，因被告於九十二年八月十六日起至九十五年一月一日止，係任
職於空軍防砲警衛司令部主計處上尉出納官，有其兵籍資料在卷
可徵，足見其上揭犯罪之行為時及發覺時為現役軍人。揆諸上揭
說明，普通法院並無審判權，原審竟誤為科刑之判決，自屬違背
法令。案經確定，且於被告不利，非常上訴意旨執以指摘，洵有
理由，應由本院予以撤銷，另為如主文第二項所示之判決，以資
救濟。
據上論結，應依刑事訴訟法第四百四十七條第一項第一款、第三
百零三條第六款，判決如主文。
中    華    民    國  九十七  年   十二   月  三十一  日
                      最高法院刑事第十一庭
                          審判長法官  花  滿  堂
                                法官  黃  正  興
                                法官  陳  東  誥
                                法官  林  錦  芳
                                法官  洪  昌  宏
      本件正本證明與原本無異
                                      書  記  官
中    華    民    國  九十八  年    一    月    五    日
                                                      Ｑ


司法院資訊處製作；財團法人民間司法改革基金會備份。
